臺灣臺中地方法院民事裁定　九十二年度養聲字第三二三號
　　聲請人即收養人　　甲○○
　　聲請人即被收養人　乙○○
　　法定代理人　　　　丙○○
　　　　　　　　　　　丁○○
右當事人聲請收養認可事件，本院裁定如左：
    主      文
甲○○於民國九十二年七月十五日收養乙○○為養女，應予認可。
程序費用由聲請人負擔。
    理      由
一、按收養子女，應以書面為之。未滿七歲以上未成年人被收養時，由法定代理人代
    為並代受意思表示。收養子女應聲請法院認可。有配偶者收養子女時，應與其配
    偶共同為之。民法第一千零七十九條第一項前段、第二項前段、第四項及第一千
    零七十四條分別定有明文。復按法院認可兒童收養事件，應考慮兒童之最佳利益
    ，決定兒童之最佳利益時，應斟酌收養人之人格、經濟能力、家庭狀況及以往照
    顧或監護其他兒童之紀錄。法院為認可收養前，應命主管機關或其他兒童福利機
    構進行訪視，提出調查報告及建議。收養之利害關係人亦得提出相關資料或證據
    ，供法院斟酌。兒童及少年福利法第十四條第一、四項，亦定有明文。
二、本件聲請意旨略稱：收養人甲○○收養乙○○為養女，並經其法定代理人即生父
    丙○○、生母丁○○代為並代受意思表示，訂有收養書，爰提出收養書一件、財
    產證明二件、健康證明一件、警察刑事紀錄證明一件、戶口名簿及戶籍謄本各一
    件，聲請認可等語。
三、查被收養人乙○○係未滿七歲（女、民國○○○年○月○○○日生）之未成年人
    ，其被收養人收養之事實，業據收養人甲○○與被收養人之法定代理人即生父丙○○、生母丁○○陳明在卷，並有收養書一件、財產證明二件、健康證明一件、
    警察刑事紀錄證明一件、戶口名簿及戶籍謄本各一件附卷可證。而本件收養事件
    ，經本院依兒童及少年福利法第十四條第一項、第四項規定，函請主管機關台中
    市政府進行訪視結果，提出評估報告，台中市政府訪視收養人後，表示：
（一）收養人現況
  １、收養人甲○○小姐，女，現年約三十六歲，未婚，職業為無固定雇主之會計師
      ，每個月收入不太穩定，但都在新台幣（下同）四萬元上下，視報稅及公司財
      簽的需要而有淡旺季，不過一年都有五十萬元以上的收入。
  ２、甲○○表示，由於沒有一定的雇主，所以只要接洽好，大部分的時間都是把家
      裡當成辦公室，在家裡進行大部分的工作。
　３、甲○○的主要休閒活動是打羽毛球，大都利用早上的時間去羽毛球館打球，在
　　　被收養人沒上學的時候，也會一起帶著到球館玩。
　４、被收養人表示經濟狀況算是穩定，而且雖然是沒有雇主的行業，但是因為已經
　　　從事很久了，所以工作都不會缺乏，目前自己在台南也有一塊土地，家裡的父
　　　母和兄弟姊妹也都是互相支持和互相幫忙，所以雖然是一個人沒有結婚，但是
　　　並不會因此而孤單或是沒有人幫忙。
　５、收養人表示以前曾交過幾個不錯的男友，但因為機緣所以都沒有機會論及婚嫁
　　　，對於過往的事情並不想談，甲○○表示現在的生活很好，而且有被收養人陪
　　　著，自己的朋友也頗多，所以雖然不會放棄結婚的念頭，但是就會隨緣，以目
　　　前自己的生活為主，不會輕易放棄。
　７、收養人會談過程中，身心狀況並無觀察到異常之處，但是在許多細節上問題相
　　　當注意，例如收出養法律程序、過程，小孩心裡等等，收養人表示這可能是職
　　　業上習慣關注小細節關係，所以在這些地方也會相當注意。
（二）婚姻狀況
　１、收養人甲○○未婚，也從未結過婚，甲○○表示自己也交往過幾個男朋友，但
　　　都沒有到論及婚嫁狀況，可能是沒有緣份，現在生活過得很好，雖然不會沒有
　　　再結婚念頭，但是一切都會視機緣而定，並不會強求。
　２、甲○○表示目前和被收養人生活過得不錯，兩人也很適應，所以應該不會輕易
　　　因為結婚改變目前狀態。
　３、收養人甲○○表示自己的朋友還算蠻多，所以社交生活也很豐富，都是長時間
　　　交往的朋友，大家彼此都還算熟悉、也能夠提供彼此情感上的支持和協助。
（三）收養人動機
  １、收養人甲○○表示被收養人當初是朋友介紹，由生父帶著到台南的父母親那裡
      照顧，帶來的時候已經一歲多，所以被收養人跟自己的父母親以及兄弟姊妹都
      熟識，大家也都很疼愛他，所以才會想要收養被收養人。
　２、收養人對孩子的身世也表示相當同情，甲○○表示這幾年其實孩子也都和生父
    　之間有所接觸，不過由於被收養人是婚外情所生，生父那邊無法帶回家，而生
    　母那邊也因為有新的婚姻生活而無法照顧，自己常和孩子生活，覺得很貼心，
    　也想好好的照顧他，讓孩子有一個穩定的生活。
　３、在撫養被收養人的過程中，被收養人的生父也都有持續的和收養人接觸，不過
　　　自己也逐漸的明白生父可能無法接納孩子的苦衷，自己也能夠體諒，在收養前
　　　也曾問過生父的意見，確定瞭解生父不可能再帶回後，才進行收養的申請動作
　　　。
（四）收養態度與計劃
　１、甲○○表示這一件收養，應該是自己整個家族都知道、也支持的，所以親友之
　　　間也都不會隱瞞，大家都看過被收養人也跟他很熟，所以收養之後並不需要告
　　　知親友這一方面的事情。
　２、在對被收養的人身世告知部分，收養人有一點猶豫，甲○○表示被收養人知道
　　　自己的生父是誰，但是對生母並沒有印象，由於孩子現在年紀還小，並沒有考
　　　慮到這個問題，以後可能還是順其自然，看孩子怎麼問再做打算。
　３、甲○○也表示自己和生父之間其實一直有聯絡，所以以後若孩子需要和生父見
　　　面，會先透過手機聯絡後再安排，自己不會反對。至於生母那一邊，由於一直
　　　沒有太多接觸，又知道他想過自己新的婚姻生活，所以未來若孩子想見媽媽，
　　　可能會先和生父聯絡後再說，不會一下子就帶孩子去找生母。
　４、甲○○表示自己和被收養人之間已經相處二三年，所以互動相當好，甲○○表
　　　示被收養人是一個貼心和乖巧的孩子，和他的管教方式，都會先尊重他的意見
　　　，例如：兩個人吃外食的時間多，在出去前都會先問孩子想去哪裡吃，討論後
　　　才去的，而不會強迫孩子一定要去哪裡。
　５、甲○○也說孩子也有倔強的時候，他都會採取跟孩子講理由再處罰的方式，處
      罰最重的是罰站，不過，甲○○也表示，被收養人只要講過一次，就會記得，
      如：他因為工作關係，有很多的PAPERWORK，有一次孩子在他的會計本中亂劃
      ，他就罰他去罰站，之後就再也沒有犯過同樣的錯誤。
　６、甲○○表示孩子很聰明也很早熟，很少像一般的孩子吵鬧要甚麼玩具、或是吃
　　　的，所以自己也很疼惜孩子的這一份貼心。
（五）試養情形
　１、收養人目前與被收養人同住，家中只有被收養人一人，被收養人現年六歲，女
　　　，現在白天在上幼稚園大班，由於收養人甲○○工作時間彈性，因此，其他時
　　　間都是由收養人照顧。
　２、被收養人乙○○，在家訪時表現得相當大方，會主動和社工員玩、打招呼，
　　　和甲○○會談過程中，也會偶爾的進來找甲○○講講話、撒撒嬌，但是甲○○
　　　跟乙○○講一下話後，他就會自己出去玩，兩人互動自然而且親密。
（六）居家環境
　１、收養人的住家是在集合住宅，門禁及環境都有專人管理，顯得相當整潔及有條
　　　理。
　２、收養人住家附近為文教區，學校，餐廳等生活機能均相當方便。
　３、住家大小約三十八坪，三房兩廳，一房為甲○○與被收養人住，一房為遊戲間
　　　，另一房為甲○○之工作間。環境簡單，收拾得也很整潔。
（七）出養原因－生父
　１、出養人丙○○，男，現年約四十四歲，目前從事海鮮進口生意，擔任負責人的
　　　工作，每年收入約在五百至六百萬元之間。不過工作時間比較不能確定，有時
　　　進口忙得時候，需要到高雄或基隆（因為都是船運進口）接貨櫃船和辦理通關
　　　事宜，常常需要好幾天都無法休息，不過好處是工作時間彈性，只要事先談好
　　　，自己往往能掌控時間的進度。
　２、丙○○目前已婚，已經有十六年的婚齡，育有兩個孩子，一個十五歲一個十一
　　　歲，生活狀況很美滿，自己出養這一件事也是瞞著太太，不希望因此破壞這個
　　　家庭的完整性，如果太太知道後一定會鬧得天翻地覆。
　３、丙○○表示與被收養人生母大約是在五年前認識，當時自己是已婚，交往一年
　　　多以後發現生母懷有二、三個月的身孕，當時丁○○（即生母）本來想跟丙○○
　　　結婚然後產子，但是也是因此而知道丙○○是有婚姻的人，兩人吵了一陣子
　　　之後，決定拿掉時已經懷孕五個月了，所以只好生了下來。
　４、孩子出生後，丁○○住了兩個月的院休養身體，所以那個時候都是託保母照顧
　　　，自己本身也是很喜歡這個孩子，只是無法自己照顧，在一年之後和丁○○分
　　　手，透過朋友的介紹，把孩子給收養人的媽媽照顧，自己當時也曾到台南鹽水
　　　去看過那個環境，覺得放心才會把孩子交過去。
　５、丙○○表示，自己這一段時間也會帶著孩子出去玩，雖然自己沒辦法照顧，不
　　　過也都希望能補償他一些物質上的滿足。
　６、大約兩年前曾想要辦理出養給收養人，但是因為丁○○不同意而作罷，這一次
　　　是因為丁○○也有新的對象，所以雙方同意後才來法院辦理。
（八）出養原因－生母
　１、出養人生母丁○○，女，現年約二十六歲，目前沒有工作，近期將結婚。
　２、丁○○表示當初認識生父時，是透過朋友的介紹，並不知道他已經結婚，交往
　　　半年後懷孕，剛開始沒有想那麼多，以為就會順利的結婚然後生下孩子，沒想
　　　到原來生父還有家室，讓他一下子也不知道該怎麼辦，本來想要拿掉，但是已
　　　經太大了所以無法拿掉就只好生了下來。
　３、孩子生下來之後，丁○○表示還有自己照顧一年的時間，不過在跟生父分手之
　　　後，自己實在無法一個人照顧，就打電話給生父，請他幫忙照顧，那時候生父
　　　就把孩子給台南的一個人照顧，自己之後就很少知道孩子的消息，也想說自己
　　　沒辦法照顧，就不需要多知道甚麼了。
　４、直到最近這一年生父才有跟他聯絡，說保母想領養他，丁○○表示自己那時也
　　　有一個不錯的對象，就同意領養。
　５、丁○○表示自己就要結婚，但是如果對方知道自己這樣的過去，一定會與他解
　　　除婚約，所以也希望這一件事不要讓對方知道。
　６、在聯絡訪視丁○○的過程中，丁○○的生父扮演相當積極的角色，家訪當天戊○○也表達她的立場和想法。
　７、戊○○目前為一家具工廠負責人，不過因為工廠在大陸，所以自己的時間是兩
　　　頭跑，但是還算是彈性，一年收入約有一百五十萬元以上，生活還算充裕，出
　　　養人為其長女，還有一個男孩子約十五歲高一。
　８、戊○○表示這是自己家教不好，孩子年輕不懂事才犯下的錯誤，其實一開始戊○○並不知道孩子的事，是直到最近要出養，丁○○才跟他講，請他幫忙處理
　　　這一件事，他並沒有讓其他家人知道這件事（太太和另一個孩子），不想再造
　　　成其他困擾，只希望事情趕快過去，讓大家都過平靜的生活。
　９、丁○○表示出養之後，如果能夠知道孩子的消息也很好，不過希望透過戊○○
　　　當中間人，如果收養人不願意，他也不會強求，畢竟人家也希望過一個平靜不
　　　受打擾的生活。
　１０當問到孩子如果長大來尋親時，會不會相認，丁○○猶豫了一下，表示現在一
　　　下想不了那麼多，屆時視狀況而定。
（九）評估與建議
　１、被收養人生父丙○○，由於是婚外情所生，雖想照顧但並不想破壞本身家庭，
　　　因此，評估並無照顧之意願，而生母丁○○已表明以目前生活為重心，並無照
　　　顧意願和照顧能力。評估被收養人確有出養之必要性。
　２、收養人甲○○目前單身，有穩定收入以及穩定之人格特質，足以照顧被收養人
　　　，且根據其所述，其家族亦能提供相關之支持力量，因此評估收養人為合適之
　　　收養人。
　３、綜上所述，評估建議收養人甲○○適合收養乙○○。
      等語，有該府九十三年二月十六日兒訪字第九三○一七號函及訪視報告在卷可
　　　稽。
四、爰審酌本件收養，收養人職業為會計師，每月收入都在四萬元上下，一年都有五
    十萬元以上的收入。有自有之住所，環境整潔，住家附近為文教區，生活機能相
    當方便，適宜被收養人其中成長。雖單身未婚，惟被收養人自小即受收養人照顧
    ，故收養人當無復有不足以勝任為人母之感，且收養人甚喜歡被收養人之貼心，
    是其收養後衡情當會視如己出。收養人與其家族感情深切，常有來往，而被收養
    人也與其家族互動密切，而其他親友也同意收養人收養被收養人，是該收養行為
    係屬家庭之共識，被收養人理當受親族之疼愛；又觀之收養人身體狀況，健康良
    好，亦無不適任之處。反觀出養者生父與生母間，生父係婚外情，而生母因未婚
    生子，生母並未將被收養人乙事告知其家人，現無業，且現已有另一心儀對象，
    即將步入禮堂，除無心扶育被收養人外，更不願將有被收養人乙事告知其未來夫
    婿；次審酌出養人生父，因係婚外情，本有穩定家庭生活，亦不願將有被收養人
    乙事告知其家人，亦無心力得對被收養人照顧，出養者兩人如此隱瞞此被收養人
    乙事，顯對被收養人無法付予愛心及給予正常的親情，是對被收養人成長及人格
    塑造而言，明顯不適宜，將來被收養人所可能承受之傷害亦顯得在所難免，是綜
    上所述，參互以觀，為建構被收養人之正常生活環境，營造未來健全人格，本院
    斟酌收養人之經濟狀況、養育與照顧被收養人之經驗與情形、目前居住環境、與
    被收養人間之互動關係各方面之條件等考量，可認由收養人甲○○收養乙○○為
    養女，應符合兒童最佳利益。此外，本件復無民法第一千零七十九條第五項各款
    所示之事由，屬兒童之最佳利益，依兒童及少年福利法第十四條第一項規定，本
    件收養應予認可。
五、依非訟事件法第八條第一項前段、第十條，民事訴訟法第八十五條第一項前段，
    裁定如主文。
中　　　華　　　民　　　國　　九十三　　年　　　三　　　月　　　二　　　日
                                  臺灣臺中地方法院家事法庭
　法　　　官　陳學德
右為正本係照原本作成
如對本裁定抗告應於送達後十日內向本院提出抗告狀
中　　　華　　　民　　　國　　九十三　　年　　　三　　　月　　　二　　　日
　法院書記官



